臺灣高等法院刑事判決
110年度上訴字第2177號
上  訴  人  臺灣臺北地方檢察署檢察官
被      告  謝揚  



指定辯護人  陳和君律師(義辯)
上列上訴人因毒品危害防制條例等案件，不服臺灣臺北地方法院
109年度訴字第818號，中華民國110年4月15日第一審判決（起訴
案號：臺灣臺北地方檢察署109年度偵字第16174號、第17271號
、109年度毒偵字第1886號、109年度毒偵字第2431號），提起上
訴，本院判決如下：
    主  文
原判決關於附表一編號2所示之罪暨定應執行刑部分及無罪部分
，均撤銷。
乙○犯轉讓禁藥罪，處有期徒刑伍月。
乙○持有第二級毒品純質淨重二十公克以上，處有期徒刑捌月。
扣案如附表二之物均沒收銷燬；扣案如附表三所示之物沒收。
    事  實
一、乙○明知甲基安非他命係毒品危害防制條例第2條第2項第2款
    所列之第二級毒品，且經行政院衛生署（現改制為衛生福利
    部，下同）公告列為禁藥管理，屬藥事法第22條第1項第1款
    所規範之禁藥，未經許可，不得持有、轉讓，竟分別為下列
    行為：
(一)基於轉讓禁藥之犯意，以其所有如附表三所示行動電話插用
    門號0000000000號SIM卡作為聯繫工具，於民國109年5月12
    日凌晨1時56分許，在臺北市○○區○○路0段000巷路旁，轉讓
    甲基安非他命0.5公克予蔣鍾咊芬。　　
(二)基於持有第二級毒品純質淨重二十公克以上之犯意，於109
    年6月6日某時，在臺灣不詳地點，以不詳金額，向真實姓名
    年籍不詳之成年男子，購入如附表二編號1所示所示之第二
    級毒品甲基安非他命而持有之。嗣經警於109年6月8日上午8
    時許，至乙○先前位在臺北市○○區○○街00巷00弄00號居所搜
    索後查獲，並扣得如附表二、三所示等物品。
二、案經臺北市政府警察局文山第一分局報請臺灣臺北地方檢察
    署（下稱臺北地檢署）檢察官偵查後起訴。
    理  由
壹、程序方面：
一、本院審理範圍：
    本案臺北地檢署僅就原審判決附表一編號2所示（即起訴書
    犯罪事實欄一(三)部分）及無罪部分(即起訴書犯罪事實欄
    一(四)部分）提起上訴（詳上訴書、本院卷第265頁），是
    本院審理範圍限於上開部分，合先陳明。
二、關於辯護人爭執證人蔣鍾咊芬及其配偶甲○○於警詢證述之證
    據能力部分：
　　按被告以外之人於審判外之言詞或書面陳述，除法律有規定
    者外，不得作為證據；被告以外之人於審判中死亡、身心障
    礙致記憶喪失或無法陳述、滯留國外或所在不明而無法傳喚
    或傳喚不到、到庭後無正當理由拒絕陳述者，其於檢察事務
    官、司法警察官或司法警察調查中所為之陳述，經證明具有
    可信之特別情況，且為證明犯罪事實之存否所必要者，得為
    證據，刑事訴訟法第159條第1項、第159條之3分別定有明文
    。而被告以外之人於審判外之陳述，依法律特別規定得作為
    證據者，除客觀上不能受詰問者外，於審判中，仍應依法踐
    行詰問程序。此所謂「客觀上不能受詰問」，應係指死亡、
    因生理或心理之疾病致記憶喪失無法陳述、所在不明而傳拘
    無著或合法行使拒絕證言權等情形而言（最高法院96年度台
    上字第3256號判決意旨參照）。是被告以外之人如有死亡、
    因生理或心理之疾病致記憶喪失無法陳述、所在不明而傳拘
    無著或合法行使拒絕證言權等客觀上不能受詰問之情形，則
    被告以外之人於審判外之陳述，依前開說明即有證據能力。
    查關於證人蔣鍾咊芬、甲○○於警詢中之證述，均係被告以外
    之人於審判外之言詞陳述，為傳聞證據，辯護人於本院審理
    程序時爭執上開證述之證據能力（見本院卷第73至274頁）
    。查就證人甲○○部分，復查無其警詢陳述有何傳聞例外規定
    可資適用，應認無證據能力，不得採為認定被告有罪之證據
    。另證人蔣鍾咊芬部分，因故燒傷占總體面積90%，於110年
    5月10日住院治療，目前仍住院治療中，且現無法講話、意
    識也不清楚，預估需要5至6年復健始可恢復，此有證人甲○○
    於本院審理時之陳述、長庚醫療財團法人林口長庚紀念醫院
    出具蔣鍾咊芬之診斷證明書在卷可參（見本院卷第271、272
    、289頁），足見於證人蔣鍾咊芬因受傷而無法到庭陳述，
    有客觀上不能接受詰問之情形，而其於警察詢問之證述，亦
    無何顯不可信之情形，參酌上開說明，證人蔣鍾咊芬於警詢
    中之證述，經合法調查後，自得為認定犯罪事實之證據。
三、關於辯護人爭執證人蔣鍾咊芬於偵訊時具結證述之證據能力
    部分：
(一)按被告以外之人於偵查中向檢察官所為之陳述，因檢察官代
    表國家偵查犯罪時，原則上當能遵守法定程序，且被告以外
    之人如有具結能力，仍應依法具結，以擔保其係據實陳述，
    故刑事訴訟法第159條之1第2項明定「除顯有不可信之情況
    者外」，得為證據。至於有無不可信之情況，法院應依卷證
    資料，就該被告以外之人於陳述時之外在環境及情況（諸如
    ：陳述時之心理狀況、有無受到外力干擾等），予以綜合觀
    察審酌，而為判斷之依據。又偵查中訊問被告以外之人，被
    告或其辯護人對該證人雖未行使反對詰問權，但依刑事訴訟
    法第159條之1第2項之規定，原則上屬於法律規定得為有證
    據能力之傳聞證據，於例外顯有不可信之情況，始否定其得
    為證據，亦即，得為證據之被告以外之人於偵查中向檢察官
    所為之陳述，因其陳述未經被告詰問，應認屬於未經合法調
    查之證據，但非為無證據能力，此項詰問權之欠缺，非不得
    於審判中由被告行使以資補正，而完足為經合法調查之證據
    。倘被告於審判中捨棄對質、詰問權，自無不當剝奪被告對
    質、詰問權行使之可言（最高法院110年度台上字第1597號
    、109年度台上字第5582號判決意旨參照）。
(二)次按刑事被告之反對詰問權，係屬憲法第16條所稱人民基本
    訴訟（防禦）權之一種，亦為同法第8條關於正當法律程序
    所保障之權利。而共同被告就被告自身而言，仍屬被告以外
    之人，在審判中，自應給予其對於共同被告（或共同正犯）
    、證人在審判外所為不利於被告之陳述之反對詰問機會，固
    為司法院釋字第582號解釋文所明白揭示，但該解釋理由書
    第4段中，尚指出此係謂「除客觀上不能受詰問者外，於審
    判中，仍應踐行詰問程序」，亦即倘有客觀上無從進行詰問
    時，不在此限，以切實際。而刑事訴訟法第159條之3規定：
    「被告以外之人於審判中有下列情形之一，其於檢察事務官
    、司法警察官或司法警察調查中所為之陳述，經證明具有可
    信之特別情況，且為證明犯罪事實之存否所必要者，得為證
    據：一、死亡者。」即寓此相同法理，是依舉輕明重、舉重
    明輕原則，於被告以外之人在檢察官偵查中陳述之後，如有
    上揭客觀上不能於審判中接受被告為反對詰問之情形，既係
    無可奈何之現實，即不生被告之訴訟防禦權遭不當剝奪之問
    題（最高法院98年度台上字第1941號判決意旨參照）。查證
    人蔣鍾咊芬因受傷而無法到庭陳述，已如前述，揆諸前揭說
    明，顯有上揭客觀上無從於審判中踐行詰問、對質之情形，
    自不生被告之訴訟防禦權遭不當剝奪之問題。又證人蔣鍾咊
    芬前於偵訊時經依法具結而為證述，觀諸偵訊筆錄之記載形
    式，查無檢察官在上開偵訊時有任何以不正方法訊問，而有
    違反陳述者之自由意志等顯有不可信之情況，有其偵訊筆錄
    在卷可憑（見偵字第16174號卷第57至59頁），辯護意旨復
    未指明證人蔣鍾咊芬前開偵查中所述有何顯不可信之情形」
    （見本院卷第273至274頁），則依刑事訴訟法第159條之1第
    2項及司法院釋字第582號解釋中「客觀上不能受詰問」之除
    外情形，證人蔣鍾咊芬於偵訊時所為之證述亦有證據能力。
四、按被告以外之人於審判外之陳述，雖不符合同法第159條之1
    至第159條之4之規定，但經當事人於審判程序同意作為證據
    ，法院審酌該言詞陳述或書面陳述作成時之情況，認為適當
    者，亦得為證據。當事人、代理人或辯護人於法院調查證據
    時，知有第159條第1項不得為證據之情形，而未於言詞辯論
    終結前聲明異議者，視為有前項之同意，刑事訴訟法第159
    條之5分別定有明文。查本案言詞辯論終結前，檢察官、被
    告乙○及其辯護人(除上開壹二、三外)，均未就本判決所引
    用之各該被告以外之人於審判外之陳述及所調查之證據主張
    有刑事訴訟法第159條第1項不得為證據之情形，而均同意作
    為證據（見本院卷第273至276頁），本院審酌該證據作成時
    並無違法及證明力明顯過低之瑕疵等情況，認為適當，應有
    證據能力。至於所引其餘非屬供述證據部分，既不適用傳聞
    法則，亦非公務員違背法定程序所取得，依刑事訴訟法第15
    8條之4反面解釋，同具證據能力。
貳、實體方面：
一、認定犯罪事實所憑之證據及認定之理由：
(一)上揭事實，業據被告於本院審理時坦認不諱（見本院卷第27
    7至278、280頁），並有證人蔣鍾咊芬就被告交付甲基安非
    他命之客觀事實於警詢及偵查中證述詳實（見偵字第17271
    號卷第25頁、偵字第16174號卷57至58頁），且有被告與證
    人蔣鍾咊芬間之通訊監察譯文、路口監視器錄影畫面截圖2
    張及原審法院核發之109年聲監字第334號通訊監察書存卷可
    憑（見偵字第16174號卷第25至29、31頁、原審訴字卷第205
    至209頁），復有臺北市政府警察局文山第一分局搜索、扣
    押筆錄、扣押物品目錄表、採證照片、查獲現場暨扣案物品
    照片等在卷可稽（見偵字第16174號卷第17至23頁、見毒偵
    字第2431號卷第37至40頁），另有如附表二、三所示之物扣
    案可佐。又扣案如附表二編號1所示白色透明結晶塊經鑑驗
    後，檢出含第二級毒品甲基安非他命成分，純度90.2％，純
    質淨重22.0945公克（驗前毛重26.03公克，驗前淨重24.495
    公克，鑑驗取用0.0167公克，驗餘淨重24.4783公克），有
    交通部民用航空局航空醫務中心109年6月30日航藥鑑字第00
    00000、0000000Q號毒品鑑定書在卷可憑（見毒偵字第2431
    號卷第33至35頁），足認被告上開任意性自白確與事實相符
    ，堪以採信。　
(二)至檢察官公訴及上訴意旨：認被告就事實欄(一)部分，基
    於販賣第二級毒品以營利之犯意，以上開門號手機為聯絡工
    具，於109年5月12日凌晨1時56分許，在臺北市文山區興隆
    路2段203巷馬路邊，以新臺幣（下同）500元之價格，販賣
    甲基安非他命0.5公克予蔣鍾咊芬。就事實欄(二)部分，基
    於販賣第二級毒品以營利之犯意，以上開門號手機作為聯繫
    工具，於109年6月8日凌晨2時許，在被告居所內，以1,000
    元之價格，販賣甲基安非他命1公克予蔣鍾咊芬，並扣得附
    表二、三所示之物品。因認被告均涉犯毒品條例第4條第2項
    之販賣第二級毒品罪嫌等語。然查：
 1、就事實欄(一)部分（即起訴書犯罪事實欄一(三)部分），
    茲說明如下：
 (1)證人蔣鍾咊芬於109年5月14日警詢時證述：我於109年5月12
    日凌晨0時許，在興隆國小（臺北市○○區○○路0號）附近以50
    0元向被告購買甲基安非他命，但我不清楚購得的重量等語
    （見本院卷第202頁）；於109年6月8日警詢時證述：我於10
    9年5月12日凌晨0時許，在臺北市興隆路2段202巷口，以500
    元向被告購買0.5公克甲基安非他命等語（見偵字第17271號
    卷25頁）。經警方提示相關通訊監察譯文後，改稱，我於10
    9年5月12日0時許在臺北市○○區○○街00巷00弄00號（乙○現住
    處），原先想以新臺幣1,000元向乙○購買1公克安非他命，
    來只有給500元，乙○給我0.5公克安非他命（不足1公克）等
    語（見偵字第17271號卷26至27頁）；於109年6月8日偵查時
    證述：通訊監察譯文C-1至04)内容，是我舆乙○的對話，「
    一張」是指1,000元，我要跟他拿安非他命，後來有交易成
    功，交易地點在興隆路乙○住處（臺北市○○區○○街00巷00弄0
    0號）外面，我們原本约定用1,000元買0.5公克的安非他命
    ，雖然電話中我講「一張」，但抵達後我只拿500元給他，
    他給我約0.5公克安非他命的量，我問他說是不是還差他500
    元，他說「喁」，因為那時已經很晚了，也沒有多談等語（
    見偵字第16174號卷第57至58頁）。經互核證人蔣鍾咊芬上
    開證述，就交易數量：其於離案發日109年5月12日較近之10
    9年5月14日警詢中證述其不知向被告購買多少甲基安非他命
    ，卻於案發後較遠之109年6月8日警詢及偵查中能清楚證述
    其所購買的數量為0.5公克；就交易價格：原先僅證述以500
    元購買，但後又改稱原係要以1000元購買；就交易地點：分
    別證述係在興隆國小（臺北市○○區○○路0號）附近、臺北市
    興隆路2段202巷口、臺北市○○區○○街00巷00弄00號外面，足
    認證人蔣鍾咊芬就交易數量、價格及地點，前後供述均不相
    同。又證人甲○○於本院證述：我於109年5月12日看到被告將
    毒品給蔣鍾咊芬，蔣鍾咊芬是以1,500元向被告購買毒品等
    語（見本院卷第269至279頁），益徵證人甲○○所證述之交易
    價格，亦與證人蔣鍾咊芬證述內容不符，是證人蔣鍾咊芬證
    述上開時間有向被告購買毒品是否屬實，已有存疑。
 (2)又據卷附通訊監察譯文所示（詳見附表四），僅得推認其等
    有相約見面，通話中並未提及關於毒品交易之細節(諸如種
    類、價格、數量之明顯暗語)，至於證人蔣鍾咊芬所稱「我
    跟你拿一張」，則語意不明而有多種指涉可能，實難逕認係
    證人蔣鍾咊芬向被告購毒之要約。再觀證人蔣鍾咊芬上開於
    偵查中證述內容：我們原本約定用1,000元買0.5公克的甲基
    安非他命，雖然電話中我講「一張」，但抵達後我只拿500
    元給他，他給我約0.5公克甲基安非他命等語，如若屬實，
    蔣鍾咊芬既未依約給付1,000元價金而僅交付500元，衡情被
    告豈有仍願交付原約定以1,000元購買之數量即0.5公克甲基
    安非他命之可能；又蔣鍾咊芬先於電話中向被告告稱「我跟
    你拿一張」等語後（即附表四編號1），其後再與被告2度通
    話（即附表四編號2、3），亦為見證人蔣鍾咊芬有向被告表
    明其身上現金僅有500元而不足原約定之1,000元，與被告確
    認是否仍願出售毒品等情，是被告供稱：蔣鍾咊芬稱「我跟
    你拿一張」等語是她要跟我借1,000元，我跟她碰面後，她
    才私下跟我我要一點甲基安非他命，我給她1小包大概0.5公
    克，我沒有收錢，我是請她等語，尚非無稽。
 (3)綜上各節，被告於就事實欄(一)所載時間有確實交付甲基
    安非他命蔣鍾芬，然被告有無向證人蔣鍾咊芬交取毒品價格
    、被告有無營利意圖，綜觀全部卷證，尚無積極證據足以證
    明，是自難認被告就事實欄一(一)部分有涉犯起訴書所載之
    販賣甲基安非他命罪嫌。
 2、就事實欄(二)部分（即起訴書犯罪事實欄一(四)部分），
    茲說明如下：
 (1)證人蔣鍾咊芬於警詢及偵查中雖曾證稱：我於109年6月8日
    凌晨1時許以手機撥打被告上開手機門號，其後坐計程車至
    被告上開居所，嗣於同日凌晨2時許，在被告上開居所內，
    以1,000元之價格，向被告購買甲基安非他命1公克，隨即施
    用上開甲基安非他命等語（見偵字第16174號卷第25、59頁
    ）。然證人甲○○於本院審理時證述：被告於109年6月8日被
    查獲時，我與蔣鍾咊芬到被告家借住，當天我有拿1,000多
    元向被告購買毒品，蔣鍾咊芬沒有向被告購買毒品，是我跟
    被告交易毒品等語（見本院卷第270頁）。經互核上開2位證
    人之證述內容，其係由何人向被告購買毒品、購買價格為何
    ，均證述不一，上開2位證人證述是否屬實，實有存疑。
 (2)又持有毒品之原因非僅一端，或基於販賣營利之目的販入毒
    品而持有、或基於販賣營利以外之其他目的（如：供己施用
    、他人轉讓、受贈、拾獲、受託保管等）而取得毒品並持有
    ，皆屬可能。從而，購入毒品之數量多寡，與是否意圖販賣
    營利，並無絕對必然之關聯，如無確切證據，自不得單憑持
    有毒品數量多寡之情狀，即率爾臆測被告意在鋌而走險而欲
    販賣營利。是以，被告是否意圖販賣而持有附表二編號1所
    示之扣案毒品或販賣毒品等犯行，究須參酌積極證據予以證
    明，苟無確實事證，尚無由徒以被告持有扣案毒品乙節，遽
    行推定被告有意圖販賣而持有毒品或販賣毒品等犯行。查本
    案檢察官並未對被告係如何基於營利意圖而取得扣案之毒品
    ，或有何販賣之對象、計畫及如何販賣之細節等提出具體之
    證據，是依檢察官所提出之證據，未達通常一般人均不致有
    所懷疑，而得以確信其為真實之程度，自難僅以被告所持有
    之毒品數量多寡、純度或分裝狀態等節，遽以推斷認定被告
    於取得扣案毒品之當時已存在或於取得後已萌生販賣營利之
    意圖，基於「罪證有疑，利於被告」之證據法則，自無從遽
    以意圖販賣而持有毒品、甚至販賣毒品等罪責相繩。是綜觀
    全部卷證，尚無查得有何積極證據足認此次販賣毒品交易之
    補強證據，以資擔保毒品買受者即證人蔣鍾咊芬前揭證述之
    真實，至於前引毒品鑑定書及搜索扣押筆錄，僅能證明被告
    持有逾量甲基安非他命等物，並無從認定被告有販賣甲基安
    非他命予證人蔣鍾咊芬之事實。
 (3)綜上各節，是自難認被告就事實欄一(二)部分有涉犯起訴書
    所載之販賣甲基安非他命罪嫌。
(三)綜上所述，足見被告上開任意性之自白，核與事實相符，應
    堪採信。本件事證明確，被告犯行洵堪認定，應依法論科。
二、論罪之說明：　　
(一)新舊法之比較與適用：
　　按行為後法律有變更者，適用行為時之法律，但行為後之法
    律有利於行為人者，適用最有利之法律，刑法第2 條第1 項
    定有明文。本案被告行為後，毒品危害防制條例第17條第2
    項業於109年1月15日修正公布，並於同年7月15日施行。修
    正前毒品危害防制條例第17條第2 項原規定：「犯第四條至
    第八條之罪於偵查及審判中均自白者，減輕其刑。」修正後
    毒品危害防制條例第17條第2項則規定：「犯第四條至第八
    條之罪於偵查及歷次審判中均自白者，減輕其刑。」，而本
    件被告迭於偵查、原審及本院審理時，就事實欄一(一)所載
    轉讓禁藥犯行，均自白不諱（見偵字第16174號卷第67頁、
    原審訴字卷第102、140頁、本院卷第277至278、280頁），
    即不論適用修正前、後毒品危害防制條例第17條第2 項之規
    定，均符合該減刑要件，新舊法處罰之輕重相同，對被告而
    言即無有利或不利之情形。至被告係持有純質淨重20公克以
    上第二級毒品，毒品危害防制條例第11條第4項未修正，毋
    庸為新舊法比較。　　
(二)按甲基安非他命除屬毒品條例所列管之第二級毒品，亦屬藥
    事法第22條第1項第1款所列之禁藥，依法不得轉讓，而明知
    為禁藥而轉讓者，藥事法第83條定有處罰明文。故行為人明
    知為禁藥而轉讓予他人者，除成立毒品條例第8條第2項之轉
    讓第二級毒品罪外，亦構成藥事法第83條第1項之轉讓禁藥
    罪，此係屬同一犯罪行為而同時有2種法律可資處罰之法條
    （規）競合情形，應依「重法優於輕法」、「後法優於前法
    」等法理，擇一處斷。而依藥事法第83條第1項規定，轉讓
    禁藥罪之法定本刑為「7年以下有期徒刑，得併科新臺幣5,0
    00萬元以下罰金」，較毒品條例第8條第2項轉讓第二級毒品
    罪之法定本刑「6月以上5年以下有期徒刑，得併科新臺幣70
    萬元以下罰金」為重，且本案並無積極證據足認有毒品條例
    第8條第6項或同條例第9條加重其刑之情形，則依重法優於
    輕法之法理，本案被告轉讓甲基安非他命之犯行，應優先適
    用藥事法第83條第1項之轉讓禁藥罪處斷。
(三)核被告就事實欄(一)所為，係犯藥事法第83條第1項之轉讓禁藥罪。公訴意旨認被告此部分，係犯毒品條例第4條第2項之販賣第二級毒品罪，容有誤會（詳述如前），惟此部分事實與檢察官起訴之基本事實同一，被告亦經本院告知罪名及事實，無礙其防禦權之行使（見原審訴字卷第140頁、本院卷第279頁），爰依刑事訴訟法第300條之規定變更起訴法條。就事實欄(二)所為，係犯毒品危害防制條例第11條第4項之持有第二級毒品純質淨重20公克以上罪。公訴意旨認被告此部分，係犯毒品條例第4條第2項之販賣第二級毒品罪，容有誤會（詳述如前），惟因二者之社會基本事實同一，復經本院當庭告知變更罪名及事實，賦予被告辯解之機會（本院卷第279頁），本院自應依法變更起訴法條。又被告所犯上開2罪，犯意各別，行為互殊，應分論併罰。
(四)按行為人轉讓同屬禁藥之第二級毒品甲基安非他命（未達法
    定應加重其刑之一定數量）予成年人（非孕婦），依重法優
    於輕法之原則，擇較重之藥事法第83條第1項轉讓禁藥罪論
    處，如行為人於偵查及歷次審判中均自白，仍應適用毒品危
    害防制條例第17條第2項規定減輕其刑（最高法院刑事大法
    庭109年度台上大字第4243號裁定意旨參照）。被告就事實
    欄(一)所載之轉讓甲基安非他命犯行，於偵查及審理時均
    自白犯罪，已如前述，其所為雖應依藥事法轉讓禁藥罪論處
    ，惟應依毒品危害防制條例第17條第2項規定減輕其刑。
三、撤銷改判理由及科刑審酌事項：
(一)原判決就附表一編號2所示（即起訴書犯罪事實欄一(三)部分），認被告涉犯之轉讓禁藥罪，並依法論科，及無罪部分(即起訴書犯罪事實欄一(四)部分），固非無見。惟查：⒈最高法院刑事大法庭109年度台上大字第4243號裁定就有關被告轉讓同屬禁藥之第二級毒品甲基安非他命，經依法規競合之例，擇法定刑較重之藥事法第83條第1項轉讓禁藥罪論處，被告於偵查及審判中均自白者，認仍得適用修正前毒品危害防制條例第17條第2項規定減輕其刑，已如前述。查被告就事實欄(一)犯行（即就附表一編號2所示），於偵查及審判中均自白，原審此部分未及審酌而未減輕被告之刑，尚有未合。⒉原審就附表一編號1至2所示各罪所處之刑，定應執行刑9月，然附表一編號2所示部分，業經本院撤銷改判，而附表一編號1所示部分，檢察官及被告均未上訴，是原審上開就被告宣告多數有期徒刑所定應執行刑部分，因失所附麗，應併予撤銷。⒊原審就罪數關係部分，認定被告因事實欄(一)所載於109年5月12日轉讓而持有附表二編號1純質淨重逾量甲基安非他命之行為與該次轉讓甲基安非他命之行為係實質上一罪之階段行為，高度之轉讓行為既已依藥事法加以處罰，依法律整體適用不得割裂適用原則，其低度之持有行為，不能另論毒品條例之持有第二級毒品純質淨重逾量罪乙節。然被告於本院審理時供稱：我於109年6月8日經警方查獲並扣得附表二編號1所示純質淨重逾量之第二級毒品甲基安非他命，是我持有的，我是於案發日109年6月8日前幾天，約109年6月6日左右所購買（見本院卷第278至279頁）；且綜觀全部卷證，被告於109年5月12日涉犯事實欄(一)轉讓毒品犯行時，尚無查扣到任何毒品等證據，足認被告於109年6月8日所扣得附表二編號1所示純質淨重逾量之第二級毒品甲基安非他命，與被告先前所涉犯事實欄(一)之109年5月12日轉讓毒品行為無關，該扣案毒品並非被告涉犯本案事實欄(一)轉讓毒品犯行，所剩餘持有部分，此部分應另行論以持有第二級毒品純質淨重二十公克以上罪，是原審此部分論述，容有未恰。⒋原審就附表二編號1所示之扣案毒品，認為係被告犯本案轉讓毒品後所剩餘，即有未恰（業如前述），而認屬藥事法所規定之違禁物，依刑法第38條第1項之規定宣告沒收，同有未恰。至檢察官就原審附表一編號2所示（即起訴書犯罪事實欄一(三)部分）及無罪部分(即起訴書犯罪事實欄一(四)部分）認為被告均涉犯販賣第二級毒品罪嫌，雖均為無理由（業已詳述如前），然原判決此部分既有上開可議之處，自應由本院撤銷改判。
(二)爰以行為人責任為基礎，審酌被告明知毒品危害社會安全，
    且易滋生其他犯罪，而無視政府杜絕毒品及禁藥犯罪之禁令
    ，竟轉讓甲基安非他命予他人及持有純質淨重逾量之甲基安
    非他命，危害社會治安及國民健康，所為實屬不該；惟念其
    犯後均坦承犯行，堪認犯後態度尚稱良好，而附表二編號1
    所示之扣案毒品，尚未自被告手中流通至市面上，兼衡其自
    陳高中畢業之智識程度、入監前從事水電配管工作、已婚有
    1名未成年子女之生活狀況（見本院卷第279頁），暨其轉讓
    及持有數量、犯罪動機、目的、手段及素行等一切情狀，分
    別量處如主文欄第2項、第3項所示之刑。
(三)沒收之說明：
 1、扣案如附表二編號1所示之物，既均經鑑定為第二級毒品甲
    基安非他命，已如前述，自應依毒品危害防制條例第18條第
    1項前段之規定，諭知沒收銷燬，至於鑑驗取樣部分，因已
    滅失不存在，自毋庸諭知沒收銷燬。又直接包裝上開毒品之
    包裝袋5只，因與其內之毒品難以完全析離，且無完全析離
    之實益及必要，均應視為毒品，亦應依毒品危害防制條例第
    18條第1項前段規定，一併宣告沒收銷燬。另扣案如附表二
    編號2所示之殘渣袋1袋，其內殘渣經檢出含甲基安非他命成
    分，有前引交通部民用航空局航空醫務中心之毒品鑑定書可
    證，無刮除析離之必要與實益，當應整體視為毒品，亦應依
    毒品危害防制條例第18條第1項前段規定，一併宣告沒收銷
    燬
 2、扣案如附表三所示之行動電話，為被告所有，且係供其犯本
    案轉讓禁藥犯行時與證人蔣鍾咊芬聯繫之用，業據被告於本
    院準備程序供陳在卷（見原審訴字卷第103頁），應依刑法
    第38條第2項前段之規定，宣告沒收。而被告既於警詢時供
    稱，門號0000000000號已於109年2月間停用等語（見偵字第
    16174號卷第9頁），該門號SIM卡亦未據扣案；其餘扣案殘
    渣袋，未據鑑驗其殘渣成分是否屬違禁物；扣案玻璃球、分
    裝袋及手機，無證據證明與本案「轉讓」禁藥犯行有關，自
    均無從諭知沒收，附此敘明。
據上論斷，應依刑事訴訟法第369條第1項前段、第364條、第300
條、第299條第1項前段，判決如主文。
本案經檢察官羅韋淵提起公訴，檢察官張瑞娟到庭執行職務。　
中　　華　　民　　國　　111 　年　　1 　　月　　4 　　日
　　　　　　　　　刑事第十七庭  審判長法　官  鄭水銓  
　　　　　　　　　　　　　　　　　    法　官  沈君玲  
　　　　　　　 　 　　　　　　　　　　法　官  姜麗君  
以上正本證明與原本無異。
如不服本判決，應於收受送達後20日內向本院提出上訴書狀，其
未敘述上訴之理由者並得於提起上訴後20日內向本院補提理由書
（均須按他造當事人之人數附繕本）「切勿逕送上級法院」。
                                      書記官  許俊鴻
中　　華　　民　　國　　111 　年　　1 　　月　　4 　　日
附錄本案論罪科刑法條全文：
藥事法第83條
明知為偽藥或禁藥，而販賣、供應、調劑、運送、寄藏、牙保、
轉讓或意圖販賣而陳列者，處7年以下有期徒刑，得併科新臺幣5
千萬元以下罰金。
犯前項之罪，因而致人於死者，處7年以上有期徒刑，得併科新
臺幣1億元以下罰金；致重傷者，處3年以上12年以下有期徒刑，
得併科新臺幣7千5百萬元以下罰金。
因過失犯第1項之罪者，處2年以下有期徒刑、拘役或科新臺幣5
百萬元以下罰金。
第1項之未遂犯罰之。

毒品危害防制條例第11條
持有第一級毒品者，處3年以下有期徒刑、拘役或新臺幣30萬元
以下罰金。
持有第二級毒品者，處2年以下有期徒刑、拘役或新臺幣20萬元
以下罰金。
持有第一級毒品純質淨重十公克以上者，處1年以上7年以下有期
徒刑，得併科新臺幣1百萬元以下罰金。
持有第二級毒品純質淨重二十公克以上者，處6月以上5年以下有
期徒刑，得併科新臺幣70萬元以下罰金。
持有第三級毒品純質淨重五公克以上者，處2年以下有期徒刑，
得併科新臺幣20萬元以下罰金。
持有第四級毒品純質淨重五公克以上者，處1年以下有期徒刑，
得併科新臺幣10萬元以下罰金。
持有專供製造或施用第一級、第二級毒品之器具者，處1年以下
有期徒刑、拘役或新臺幣10萬元以下罰金。　　
　　
附表一（原審）：
編號 事實 罪名及宣告刑 1 如原審事實欄之㈠所示 乙○犯轉讓禁藥罪，處有期徒刑伍月。 2 如原審事實欄之㈡所示 乙○犯轉讓禁藥罪，處有期徒刑陸月。 

附表二：
編號 名稱及數量 重量 毒品成分及純度  1 白色透明結晶塊5包 驗前毛重26.03公克，驗前淨重24.495公克，鑑驗取用0.0167公克，驗餘淨重24.4783公克 經鑑驗含第二級毒品甲基安非他命成分，純度90.2％，純質淨重22.0945公克  2 殘渣袋1袋（其上貼有民用航空局航空醫務中心編號000000000000號之標籤） （內殘留量微無法秤重之甲基安非他命） 經乙醇沖洗，檢出第二級毒品甲基安非他命成分 

附表三：
名稱及數量 APPLE廠牌行動電話1具 

附表四：
編號 通話時間 通話內容 備註 1 109年5月12日凌晨1時18分 乙○：喂 蔣鍾咊芬：喂 乙○：喂 蔣鍾咊芬：你有辦法幫我嗎 乙○：嗯 蔣鍾咊芬：他有沒有跟你拿一張 乙○：怎樣啦 蔣鍾咊芬：如果沒有的話我跟你拿一張，不要讓他知道 乙○：我現在在外面在跟他聊天啦 蔣鍾咊芬：還有不要讓他知道喔 乙○：好啦好啦 偵字第16174號卷第25頁 2 109年5月12日凌晨1時54分 乙○：喂 蔣鍾咊芬：你在哪，手機快沒電了 乙○：我叫你走進來你又不走 蔣鍾咊芬：走進那裡 乙○：一直走進來啊 蔣鍾咊芬：媽的他打電話來一直幹譙，我現在拿的現金是我自己的 乙○：等一下啦，要不然妳就要等一下啦，因為我要走一段路啦，我叫妳走進來妳又不要 蔣鍾咊芬：我要到萊爾富還是OK？ 乙○：你走到萊爾富啦，再往前走再往前走 蔣鍾咊芬：好好好   3 109年5月12日凌晨1時56分 乙○：喂 蔣鍾咊芬：一直直走還右轉 乙○：一直直走啊 蔣鍾咊芬：到底喔 乙○：你在馬路中間是不是馬路上面是不是 蔣鍾咊芬：對啊 乙○：我在馬路走到底這邊有沒有看到我 蔣鍾咊芬：那裡看到你啊 乙○：有啊 蔣鍾咊芬：你有看到我嗎，要走進去是不是，喔白色衣服是不是